【裁判字號】    98,訴,1005
【裁判日期】    980806
【裁判案由】    毒品危害防制條例
【裁判全文】
臺灣臺北地方法院刑事判決              98年度訴字第1005號
公  訴  人  臺灣臺北地方法院檢察署檢察官
被      告  甲○○
上列被告因違反毒品危害防制條例案件，經檢察官提起公訴（98
年度毒偵字第1353號），本院判決如下：
    主  文
甲○○施用第一級毒品，累犯，處有期徒刑捌月。
    事  實
一、甲○○前於民國88年間，因施用第一級毒品案件，經依臺灣
    板橋地方法院88年度毒聲字第5551號裁定送觀察、勒戒後，
    認有繼續施用毒品之傾向，並依同法院88年度毒聲字第7123
    號裁定入戒治處所施以強制戒治，嗣依同法院89年度毒聲字
    第2895號裁定於89年5月24日停止戒治，所餘戒治期間並付
    保護管束，所餘戒治期間已於89年11月9日屆滿，而上開停
    止戒治未經撤銷，並由臺灣板橋地方法院檢察署檢察官於89
    年12月13日以89年度戒毒偵字第882號為不起訴處分確定。
    嗣於94年間因贓物、竊盜案件，分別經本院94年度簡字第25
    97號、臺灣士林地方法院95年度易字第52號判處有期徒刑3
    月及10月確定，上開二罪，嗣經本院以95年度聲字第742號
    裁定應執行有期徒刑11月確定，於95年5月19日執行完畢。
    其於出獄後，於上開強制戒治執行完畢5年後之95年8月間，
    再犯施用毒品案件，經依臺灣士林地方法院95年度毒聲字第
    441號裁定送觀察、勒戒後，認有繼續施用毒品之傾向，並
    依同法院96年度第25號裁定令入戒治處所施以強制戒治，於
    戒治期間達6個月以上後，經戒治處所評定戒治處遇成效為
    合格，已無繼續戒治之必要，於96年12月3日強制戒治執行
    完畢釋放，並由臺灣士林地方法院檢察署檢察官於97年1月4
    日以97年度戒毒偵字第1號為不起訴處分確定。又於96年間
    因贓物、竊盜案件，分別經臺灣士林地方法院95年易字第16
    62號、本院95年度易字第2457號判處有期徒刑4月及1年確定
    ，嗣經本院以96年度聲減字第2928號裁定減為有期徒刑2月
    及6月，應合併執行有期徒刑8月確定，於97年6月2日執行完
    畢。另於上開第二次強制戒治執行完畢後5年內之98年4月1
    日16時28分為警採尿後回溯前120小時內某時，再犯施用第
    一級毒品案件，經臺灣士林地方法院以98年度毒偵字第971
    號提起公訴。
二、詎甲○○猶不知悔改，於98年4月9日下午13時40分為警採尿
    時起往前回溯26小時內之某時（不含為警查獲後之期間），
    在不詳處所，以將第一級毒品海洛因置於針筒內摻水溶解後
    ，持該針筒注射其手臂血管之方式，施用第一級毒品海洛因
    1次。嗣於98年4月9日上午11時20分許，在臺北市○○區○
    ○路144巷39號前，為警盤查而查獲其為列管毒品行方不明
    人口，並採集其尿液送驗結果呈海洛因代謝物嗎啡陽性反應
    ，而查悉上情。
三、案經臺北市政府警察局萬華分局報請臺灣臺北地方法院檢察
    署檢察官偵查起訴。
    理  由
一、程序方面：
    本件被告甲○○所犯施用第一級毒品罪，係死刑、無期徒刑
    、最輕本刑為3年以上有期徒刑以外之罪，且非高等法院管
    轄第一審案件，被告於本院準備程序中，先就被訴事實為有
    罪之陳述，經告知簡式審判程序之旨，並聽取檢察官及被告
    之意見後，本院合議庭裁定由受命法官進行簡式審判程序，
    是本件之證據調查，依刑事訴訟法第273條之2規定，不受同
    法第159條第1項、第161條之2、第161條之3、第163條之1及
    第164條至第170條規定之限制，合先敘明。
二、認定本件犯罪事實所憑證據及理由：
  (一)上揭犯罪事實，訊據被告甲○○於本院審理時坦承確有於為
    警查獲前之不詳時間，在不詳處所，以將海洛因置於針筒內
    ，摻水溶解後，持該針筒注射手臂血管之方式，施用第一級
    毒品洛因等情明確。且查被告於98年4月9日13時40分許在臺
    北市政府警察局萬華分局青年派出所內採集之尿液，經送請
    台灣尖端先進生技醫藥股份有限公司以EIA酵素免疫分析法
    初步檢驗，呈鴉片類陽性反應，經以GC/MS氣相層析質譜儀
    確認檢驗後，確呈嗎啡陽性反應，有該公司出具之濫用藥物
    檢驗報告及臺北市政府警察局偵辦毒品案件尿液檢體委驗單
    （尿液檢體編號：034518）各1份附卷可憑（見偵查卷宗第9
    頁、第7頁）。再依據NIDA Research Monograph 73記載，
    海洛因於人體內可迅速代謝成6-乙醯嗎啡，然後轉變成嗎啡
    ，依據Cone及Welch發表於Journal of Analytical Toxicol
    ogy(1991)之報告，分別施用單一劑量3mg及6mg之海洛因，
    可檢測到6-乙醯嗎啡（濃度高於或等於10ng/ml）之期間平
    均約2.4及4.2小時，最久者不超過8小時，即使施用更高劑
    量，在24小時內或更短期間內，即無法檢出該成分，而可檢
    測到總嗎啡（濃度高於或等於300ng/ml）之期間則平均約可
    達17及26小時，此有行政院衛生署管制藥品管理局92年2月
    13日管檢字第0920000964號函在卷可憑。而本件被告於98年
    4月9日13時40分許所採集尿液檢驗結果嗎啡濃度為2,814ng/
    ml，有上開濫用藥物檢驗報告可按，參照上揭說明，堪認被
    告施用第一級毒品海洛因之犯罪時間，最久不超過26小時，
    應係於98年4月9日13時40分許為警採尿時往前回溯26小時內
    之某時（不含同日上午11時20分許為警查獲時起至採尿時之
    期間）。以上均足徵被告前揭任意性自白核與事實相符，應
    可採為論罪科刑之依據。
  (二)按毒品危害防制條例於92年7月9日修正公布，自93年1月9日
    施行，其中第20條、第23條將施用毒品之刑事處遇程式區分
    為「初犯」、「5年內再犯」、「5年後再犯」。依其立法理
    由之說明：「初犯」，經觀察、勒戒或強制戒治，應為不起
    訴處分或不付審理之裁定；經觀察、勒戒或強制戒治執行完
    畢釋放後，「5年內再犯」者，因其再犯率甚高，原實施之
    觀察、勒戒及強制戒治既已無法收其實效，爰依法追訴或裁
    定交付審理。至於經觀察、勒戒或強制戒治執行完畢釋放後
    ，「5年後再犯」者，前所實施之觀察、勒戒或強制戒治已
    足以遮斷其施用毒品之毒癮，為期自新及協助其斷除毒癮，
    仍適用「初犯」規定，先經觀察、勒戒或強制戒治之程式。
    從而依修正後之規定，僅限於「初犯」及「5年後再犯」二
    種情形，始應先經觀察、勒戒或強制戒治程序。倘被告於5
    年內已再犯，經依法追訴處罰，縱其第3次（或第3次以上）
    再度施用毒品之時間，在初犯經觀察、勒戒或強制戒治執行
    完畢釋放5年以後，已不合於「5年後再犯」之規定，且因已
    於「5年內再犯」，顯見其再犯率甚高，原實施觀察、勒戒
    或強制戒治，已無法收其實效，即應依該條例第10條處罰（
    最高法院97年度第5次刑事庭會議決議參照）。查本件被告
    前於88年間，因施用第一級毒品案件，經依臺灣板橋地方法
    院88年度毒聲字第5551號裁定送觀察、勒戒後，認有繼續施
    用毒品之傾向，並依同法院88年度毒聲字第7123號裁定入戒
    治處所施以強制戒治，嗣依同法院89年度毒聲字第2895號裁
    定於89年5月24日停止戒治，所餘戒治期間並付保護管束，
    所餘戒治期間已於89年11月9日屆滿，而上開停止戒治未經
    撤銷，並由臺灣板橋地方法院檢察署檢察官於89年12月13日
    以89年度戒毒偵字第882號為不起訴處分確定；嗣於上開強
    制戒治執行完畢5年後之95年8月間，再犯施用毒品案件，經
    依臺灣士林地方法院95年度毒聲字第441號裁定送觀察、勒
    戒後，認有繼續施用毒品之傾向，並依同法院96年度第25號
    裁定令入戒治處所施以強制戒治，於戒治期間達6個月以上
    後，經戒治處所評定戒治處遇成效為合格，已無繼續戒治之
    必要，於96年12月3日強制戒治執行完畢釋放，並由臺灣士
    林地方法院檢察署檢察官於97年1月4日以97年度戒毒偵字第
    1號為不起訴處分確定；又於上開第二次強制戒治執行完畢
    後5年內之98年4月1日16時28分為警採尿後回溯前120小時內
    某時，再犯施用第一級毒品案件，經臺灣士林地方法院以98
    年度毒偵字第971號提起公訴等事實，有臺灣高等法院被告
    前案紀錄表1份、臺灣士林地方法院檢察署檢察官98年度毒
    偵字第971號起訴書1件在卷可稽，被告既於第二次強制戒治
    執行完畢後已於「5年內再犯」施用毒品案件，且經檢察官
    提起公訴，復於98年4月9日13時40分許往前回溯26小時內之
    某時（不含同日上午11時20分許為警查獲時起至採尿時之期
    間）三犯本件施用毒品案件，即非屬毒品危害防制條例第20
    條第3項所定「5年後再犯」之情形，而符合同條例第23條第
    2項之起訴條件，附此說明。
  (三)綜上，本件事證明確，被告施用第一級毒品犯行堪以認定，
    應予依法論科。
三、論罪科刑理由：
  (一)按海洛因為毒品危害防制條例第2條第2項第1款明定之第一
    級毒品，不得持有及施用。核被告所為，係犯毒品危害防制
    條例第10條第1項之施用第一級毒品罪。其施用前持有第一
    級毒品海洛因之低度行為，應為其施用毒品之高度行為所吸
    收，不另論罪。
  (二)末查被告前於94年間因贓物、竊盜案件，分別經本院94年度
    簡字第2597號、臺灣士林地方法院95年度易字第52號判處有
    期徒刑3月及10月確定，上開二罪，嗣經本院以95年度聲字
    第742號裁定應執行有期徒刑11月確定，於95年5月19日執行
    完畢；又於96年間因贓物、竊盜案件，分別經臺灣士林地方
    法院95年易字第1662號、本院95年度易字第2457號判處有期
    徒刑4月及1年確定，嗣逢中華民國罪犯減刑條例於96年7月
    16日施行，且上開二罪符合減刑條件，經本院以96年度聲減
    字第2928號裁定減為有期徒刑2月及6月，應合併執行有期徒
    刑8月確定，於97年6月2日執行完畢等情，有上開臺灣高等
    法院被告前案紀錄表在卷可按，其前受有期徒刑執行完畢後
    ，於5年以內故意再犯本件最重本刑為有期徒刑以上之施用
    第一級毒品罪，為累犯，應依刑法第47條第1項規定，加重
    其刑。
  (三)爰審酌被告前已因施用毒品犯行受觀察、勒戒及強制戒治，
    猶未能確實戒除毒害，仍有吸毒成癮之舉，惟所犯之施用毒
    品犯行乃戕害自己身心健康，尚未害及他人，及其犯罪後坦
    承犯行等一切情狀，量處如主文所示之刑。
四、本件適用法條：
  (一)程序法方面：刑事訴訟法第273條之1第1項、第299條第1項
    前段。
  (二)實體法方面：毒品危害防制條例第10條第1項，刑法第11條
    前段、第47條第1項。
本案經檢察官鄧巧羚到庭執行職務
中    華    民    國    98    年    8     月    6     日
                        刑事第十二庭  法  官  陳慧萍
以上正本證明與原本無異。
如不服本判決應於收受送達後10日內向本院提出上訴書狀，並應
敘述具體理由；其未敘述上訴理由者，應於上訴期間屆滿後20日
內向本院補提理由書（均須按他造當事人之人數附繕本）「切勿
逕送上級法院」。
                                      書記官  黃慧怡
中    華    民    國    98    年    8     月    6     日
附錄本案論罪科刑法條：
毒品危害防制條例第10條
施用第一級毒品者，處 6 月以上 5 年以下有期徒刑。
施用第二級毒品者，處 3 年以下有期徒刑。


司法院資訊處製作；財團法人民間司法改革基金會備份。
